# 请教陈版主：某集团公司子公司已决定于 2012 年清算，是否仍适用《企业会计准则》？

提问人：kmyj001 时间：2011-12-31 17:24:30
某集团公司子公司已决定于 2012 年清算，是否仍适用以《企业会计准则》作为报表编制基础？ 如果不适用，那应该采用“......会计制度”或“......”编制基础？ 准则讲解2010“会计准则体系是以企业持续经营为前提加以制定和规范的，涵盖了从企业成立到清算(包括破产)
的整个期间的交易或者事项的会计处理。”这句话又如何理解？清算期间是从什么时候开始计算，如果清算期间自清算组成立开始计算，那是否与准则及准则指南产生矛盾？
以下是相关资料 企业会计准则、基本准则第六条：“企业会计确认、计量和报告应当以持续经营为前提。”
企业会计准则财务报表列报准则第四条：“企业应当以持续经营为基础，根据实际发生的交易和事项，按照《企业会计准则——基本准则》和其他各项会计准则的规定进行确认和计量，在此基础上编制财务报表。企业不应以附注披露代替确认和计量。以持续经营为基础编制财务报表不再合理的，企业应当采用其他基础编制财务报表，并在附注中披露这一事实。”
财务报表列报指南：“一、财务报表列报的基本要求、（一）列报基础、 2 ．企业正式决定或被迫在当期或将在下一个会计期间进行清算或停止营业的，表明其处于非持续经营状态，应当采用其他基础编制财务报表，并在附注中声明财务报表未以持续经营为基础列报、披露未以持续经营为基础的原因和财务报表的编制基础。”
企业会计准则讲解 2010 、基本准则讲解：“持续经营，是指在可以预见的将来，企业将会按当前的规模和状态继续经营下去，不会停业，也不会大规模削减业务。在持续经营前提下，会计确认、计量和报告应当以企业持续、正常的生产经营活动为前提。会计准则体系是以企业持续经营为前提加以制定和规范的，涵盖了从企业成立到清算(包括破产)的整个期间的交易或者事项的会计处理。一个企业在不能持续经营时就应当停止使用这个假设，否则如仍按持续经营基本假设选择会计确认、计量和报告原则与方法，就不能客观地反映企业的财务状况、经营成果和现金流量，会误导会计信息使用者的经济决策。”
企业会计准则讲解 2010 、财务报表列报讲解：“二、列报基础：“持续经营是会计的基本前提，是会计确认、计量及编制财务报表的基础。企业会计准则规范的是持续经营条件下企业对所发生交易和事项确认、计量及报表列报；相反，如果企业出现了非持续经营，应当采用其他基础编制财务报表。财务报表准则的规定是以持续经营为基础的。......一般而言，企业如果存在以下情况之一，则通常表明其处于非持续经营状态：(1)企业已在当期进行清算或停止营业；(2)企业已经正式决定在下一个会计期间进行清算或停止营业；(3)
企业已确定在当期或下一个会计期间没有其他可供选择的方案而将被迫进行清算或停止营业。企业处于非持续经营状态时，应当采用其他基础编制财务报表，比如破产企业的资产采用可变现净值计量、负债按照其预计的结算金额计量等。由于企业在持续经营和非持续经营环境下采用的会计计量基础不同，产生的经营成果和财务状况不同，因此在附注中披露非持续经营信息对报表使用者而言非常重要。在非持续经营情况下，企业应当在附注中声明财务报表未以持续经营为基础列报，披露未以持续经营为基础的原因以及财务报表的编制基础”。

回答人：chenyiwei
对于已经确定不再具有持续经营能力的子公司，其自身财务报表不能继续采用持续经营基础编制，会计规定的依据也不能表述为“企业会计准则”或者“企业会计制度，而应表述为“附注X所述编制基础”，在编制基础部分中一方面要说明持续经营假设不再成立的原因，另一方面对各项资产、负债、损益在当前特定情况下的确认和计量的具体方法详细说明。

提问人：宽阔视野 时间：2012-10-16 11:36:39
陈老师，您好，如果某公司是用非持续经营为基础列报并作为法定报表对外报送，目的是要反映期初至清算开始日的经营成果及清算开始日财务状况，我有几个问题想咨询您： 1 ）如果存货在清算期间均要处置掉，清算开始日存货是否以最终处置的价格确认其价值，差额以存货跌价准备的形式计提？如果部分存货最后以资产的形式分回给股东，这部分存货以何种价格计量？ 2 ）应收账款可能存在部分无法收回，至少在清算过程中客户不会主动付，可能到后期只能通过诉讼的形式，但在审计报告日之前多少无法收回还是比较难估计的，应如何去提坏账准备？

回答人：chenyiwei
1 、存货一般可按预计可变现净值和原帐面价值两者孰低计量。 2 、应当基于当初可获得的信息谨慎估计应收款项的可收回金额，据此计提坏账准备。这其实还是如何对会计估计取证和审计的问题。相关计量基础问题在附注中披露